【裁判字號】    90,上訴,1076
【裁判日期】    900731
【裁判案由】    偽造文書
【裁判全文】
臺灣高等法院高雄分院刑事判決                    九十年度上訴字第一七六號
    上  訴  人
    即自訴  人  甲○○
    被      告  丙○○
                乙○○
右上訴人因被告偽造文書案件，不服臺灣屏東地方法院九十年度自字第一０號，中華
民國九十年六月八日第一審判決提起上訴，本院判決如左：
    主  文
上訴駁回。
    理  由
一、自訴意旨如附件自訴狀所載。
二、按刑法第二百十一條、第二百十三條，雖均有「足以生損害於公眾或他人」之明
    文，又按偽造文書罪，一方侵害社會法益，同時具有侵害個人法益（不以制作權
    為限)之故意，其受損害之個人，自可提起自訴；犯罪同時侵害國家社會及個人
    法益者，其被侵害之個人即得提起自訴，司法院院字第一七０二號解釋及最高法
    院二六年上字第二三三七號判例固著有意旨可參。惟按上述所謂「同時受侵害個
    人法益」，依刑事訴訟法第三百十一條所定得提起自訴之人，係限於因犯罪而直
    接被害之人，必其人之法益由於犯罪行為直接所加害，若須待乎他人之另一行為
    而其人始受損害者，即非因犯罪直接所受之損害，不得提起自訴。至個人與國家
    或社會，因犯罪而同時被害者，該被害之個人，固亦得提起自訴，但所謂同時被
    害，自須個人之被害與國家或社會之被害由於同一之犯罪行為所致，若犯罪行為
    雖足加國家或社會以損害，而個人之受害與否，尚須視他人之行為而定者，即不
    能謂係同時被害，仍難認其有提起自訴之權（最高法院二六年渝上字第八九三號
    判例意旨足參）。
三、本件上訴人於原審所提自訴，不論其所訴事實是否構成犯罪，依其自訴意旨，被
    害法益為公文書之正確性，縱其所指犯罪結果於私人權益不無影響，但其直接被
    害者仍為國家法益，而非私人權益，自訴人並非本件犯罪之直接被害人，依法即
    不得提起自訴，從而原審依刑事訴訟法第三百三十四條、第三百四十三條、第三
    百零七條之規定，不經言詞辯論，逕為不受理之判決，核無不合。
四、自訴人上訴意旨略以：被告偽造文書足以生損害於台灣屏東地方法院檢察署之公
    信，上訴人之一百幾十萬元尚無追回，自可明白國家、社會法益與個人法益同被
    侵害，原判決有違誤云云，惟查上訴意旨所指「一百幾十萬元尚無追回」部分，
    係指本件案外人對其施以恐嚇取財等犯罪之結果（見原審卷第十二頁所附本院八
    十三年度上訴字第九０五號刑事判決之自訴意旨欄所載），並非其自訴被告涉犯
    偽造公文書或公務員登載不實等犯罪，所生之直接損害，亦即上訴人所陳之個人
    被害與國家公文書正確性之被害，顯非由於同一之犯罪行為所致，揆諸上開最高
    法院判例要旨，本件自訴人所受之損害尚非因犯罪直接所受之損害，自不得提起
    自訴，是上訴人仍執前詞提起上訴，為無理由，應予駁回。
五、本件係自訴人對原審諭知不受理判決而提起上訴，經本院認為上訴無理由而駁回
    上訴，爰不經言詞辯論逕予判決。
據上論斷，應依刑事訴訟法第三百六十八條、第三百七十二條，判決如主文。
中    華    民    國      九十      年       七       月  三十一  日
                              臺灣高等法院高雄分院刑事第六庭
                                  審判長法官  陳啟造
                                        法官  范惠瑩
                                        法官  張意聰
右正本證明與原本無異。
如不服本判決，應於判決送達後十日內向本院提出上訴狀，其未述理由者並應於提
出上訴狀後十日內向本院補提理由書（應附繕本)。
                                      書記官  王婉蓉
中    華    民    國      九十      年       八       月     二   日
                                                                Ｊ


司法院資訊處製作；財團法人民間司法改革基金會備份。
